【裁判字號】    99,交上易,59
【裁判日期】    990526
【裁判案由】    過失傷害
【裁判全文】
臺灣高等法院高雄分院刑事判決        99年度交上易字第59號
上  訴  人  臺灣高雄地方法院檢察署檢察官
被      告  乙○○
上列上訴人因過失傷害案件，不服臺灣高雄地方法院99年度審交
易字第287 號中華民國99年3月30日第一審判決（起訴案號：臺
灣高雄地方法院檢察署99年度偵緝字第325 號），提起上訴，本
院判決如下：
     主  文
上訴駁回。
     理  由
一、按「不服地方法院之第一審判決而上訴者，應向管轄第二審
    之高等法院為之。上訴書狀應敘述具體理由。上訴書狀未敘
    述上訴理由者，應於上訴期間屆滿後20日內補提理由書於原
    審法院。逾期未補提者，原審法院應定期間先命補正」、「
    第二審法院認為上訴書狀未敘述理由或上訴有第362 條前段
    之情形，應以判決駁回之。但其情形可以補正而未經原審法
    院命其補正者，審判長應定期間先命補正」，民國96年7 月
    4 日修正公布、同年月6 日施行之刑事訴訟法第361 條、第
    367 條分別定有明文。職是，不服地方法院之第一審判決而
    上訴者，其上訴書狀應敘述具體理由，至於上訴理由是否具
    體，係屬第二審法院審查範圍，則不在命補正之列，此參照
    上開條文之修正理由自明。
二、再所稱具體理由，係指須就不服之判決為具體之指摘而言，
    如僅泛稱原判決認事用法不當或採證違法、判決不公等，均
    非具體理由（法院辦理刑事訴訟案件應行注意事項第162 點
    參照）。復按「所謂具體理由，必係依據卷內既有訴訟資料
    或提出新事證，指摘或表明第一審判決有何採證認事、用法
    或量刑等足以影響判決本旨之不當或違法，而構成應予撤銷
    之具體事由，始克當之（例如：依憑證據法則具體指出所採
    證據何以不具證據能力，或依憑卷證資料，明確指出所為證
    據證明力之判斷如何違背經驗、論理法則）；倘僅泛言原判
    決認定事實錯誤、違背法令、量刑失之過重或輕縱，而未依
    上揭意旨指出具體事由，或形式上雖已指出具體事由，然該
    事由縱使屬實，亦不足以認為原判決有何不當或違法者（例
    如：對不具有調查必要性之證據，法院未依聲請調查亦未說
    明理由，或援用證據不當，但除去該證據仍應為同一事實之
    認定），皆難謂係具體理由，俾與第二審上訴制度旨在請求
    第二審法院撤銷、變更第一審不當或違法之判決，以實現個
    案救濟之立法目的相契合，並節制濫行上訴」（最高法院97
    年度台上字第892 號判決意旨參照）。是如上訴理由書狀並
    未依據卷內訴訟資料，具體指摘原判決認事用法有何違法或
    不當之情形，即屬上訴未敘述具體理由。又上訴書狀未敘述
    具體理由者，其上訴即屬於刑事訴訟法第362 條前段所定「
    上訴不合法律上之程式」之情形，第二審法院自應依同法第
    367 條之規定，以判決駁回之。
三、公訴人上訴意旨略以：(1)告訴人甲○○具狀請求上訴意旨略
    以，被告乙○○於案發後並未坦承犯行，未見悔意，難認適
    宜予以自首減輕其刑之寬典等語。(2)按刑法第62條前段於94
    年2 月2 日修正規定，對於未發覺之罪自首而受裁判者，「
    得」減輕其刑。其中修正理由略謂，「按自首之動機不一而
    足，有出於內心悔悟者，有由於情勢所迫者，亦有基於預期
    邀獲必減之寬典者。對於自首者，依現行規定一律必減其刑
    ，不僅難於獲致公平，且有使犯人恃以犯罪之虞。．．．。
    必減主義，在實務上難以因應各種不同動機之自首案例。我
    國暫行新刑律第51條、舊刑法第38條第1 項、日本現行刑法
    第42條均採得減主義，既可委由裁判者視具體情況決定減輕
    其刑與否，運用上較富彈性。真誠悔悟者可得減刑自新之機
    會，而狡黠陰暴之徒亦無所遁飾，可符公平之旨，宜予採用
    。故於現行文字『減輕其刑』之上，增一『得』字。」原審
    既認本案被告乙○○於案發後，未能真誠悔悟，卻又給予減
    刑之寬典，實有判決理由矛盾之違法情事，為此請將原判決
    撤銷，更為適當合法之判決。
四、按證據之取捨及其證明力之判斷與事實（含自首）之認定，
    俱屬事實審法院自由判斷裁量之職權，此項自由判斷職權之
    行使，倘不違背經驗法則及論理法則，即難任憑己意，指摘
    為違法（最高法院99年度台上字第2444號判決參照) 。查被
    告乙○○未考領有駕駛自小客車之執照，於民國98年6 月6
    日18時許，竟駕駛車號5V-3096 號自小客車，沿高雄市前鎮
    區○○○路由北往南方向行駛，行經該路與林森路路口欲左
    轉進入林森路時，本應注意車輛行駛至交岔路口，轉彎車應
    讓直行車先行，而當時天候晴、日間自然光線、柏油路面乾
    燥無缺陷，視距良好、無障礙物，應無不能注意之情事，其
    竟疏未注意而冒然左轉，不慎撞及告訴人甲○○所駕駛沿高
    雄市前鎮區○○○路由南往北直行之車號XY5-852 號重型機
    車，致告訴人甲○○人車倒地，受有顱底骨骨折、外傷性蜘
    蛛網膜下出血及硬腦膜下出血、左下頷骨骨折、臉及身體多
    處擦傷、硬膜外出血合併下顎骨折、右眉毛下撕裂傷5 公分
    、左耳前2 處撕裂傷0.5 公分之傷害。被告乙○○於肇事後
    停留於案發現場，並於有偵查犯罪權限之機關及公務員發覺
    其犯罪前，主動向負責處理之員警自承係其駕車發生前揭車
    禍，進而接受裁判等情，業據原審綜上卷內被告之供述、告
    訴人甲○○指述，高雄醫學大學附設中和紀念醫院診斷證明
    書、阮綜合醫療社團法人阮綜合醫院診斷證明書、交通事故
    現場圖、道路交通事故調查報告表(一)、(二)、談話紀錄表、高
    雄市○○○○○道路交通事故肇事人自首情形紀錄表、高雄
    市○○○○○道路交通事故照片黏貼紀錄表、高雄市政府交
    通局車輛行車事故鑑定委員會高市車鑑字第09800376 5號函
    暨檢附之鑑定意見書等；並以被告抗辯其並無過失云云，不
    足採信，而認定被告有本件過失傷害罪，已詳敘其所憑證據
    、認定理由，從形式上觀察，原判決並無認定事實錯誤或違
    背法令之情形。
五、又刑法自首，乃為使犯罪事實易於發覺並節省訴訟資源，如
    犯罪之人在犯罪未發覺前，向該管公務員表明其犯罪事實，
    而接受裁判時，即構成得減輕其刑條件，至於自首之犯人是
    否真心悔悟，與自首減刑條件之構成無關，何況犯罪之人往
    往自忖法網難逃，自首以邀減刑者，比比皆是，縱成立自首
    而獲減刑，並不能直認犯罪後具有悔意。至於犯罪後有無悔
    意，乃犯罪情節之一，純屬事實認定之問題，為事實審審認
    權責範圍，如不違背經驗法則及論理法則，即不能任指為違
    法（最高法院98年度台字第2371號判決參照)。
六、查原審以被告係犯刑法第284 條第1 項前段過失傷害罪，並
    以其未領有駕駛執照，仍駕車致人受傷部分，應依道路交通
    管理處罰條例第86條第1 項規定加重其刑；及被告於肇事後
    停留於案發現場，於有偵查犯罪權限之機關及公務員發覺其
    犯罪前，主動向負責處理之員警自承係其駕車發生前揭車禍
    ，進而接受裁判等情，有高雄市○○○○○道路交通事故肇
    事人自首情形紀錄表在卷可參，被告符合於自首要件，乃依
    刑法第62條前段規定減輕其刑，依法先加後減，並以上開過
    失傷害罪，其法定刑為6 月以下有期徒刑、拘役或5 百元以
    下罰金，及審酌被告無視於交通規則，無照駕駛，因轉彎車
    未讓直行車先行之疏失，造成被害人受有前揭傷害，傷勢非
    輕，迄今仍未與被害人達成和解，且未能坦承犯行，犯後態
    度非佳等一切情狀，量處中度之刑即有期徒刑3 月，並諭知
    易科罰金之折算標準。揆之上開說明，亦無量刑瑕疵違背法
    令之情形；即原審認定被告有符合自首之規定，適用自首規
    定予以減刑與判決內認定被告犯罪並無悔意，二者核無矛盾
    之處，公訴人認被告乙○○於案發後，未能真誠悔悟，卻又
    給予減刑之寬典，有判決理由矛盾之違法云云，自非可採。
七、綜上所述，原審斟酌全辯論意旨及調查證據之結果，而予論
    罪科刑，於判決內已具體說明其論科之理由，及憑以認定之
    證據，客觀上並無何違法或矛盾不當之處，量刑亦屬妥切。
    公訴人上訴意旨乃對於法律規定之誤解，任意指摘，並未依
    據卷內訴訟資料或舉出新事實新證據，具體指摘原判決認事
    用法有何違法或不當，或違背論理法則或經驗法則等情，顯
    屬上訴未敘述具體理由。核之上揭說明，應認本件上訴違背
    法律上之程式，應予以駁回。
八、爰依刑事訴訟法第367 條前段、第372 條，不經言詞辯論，
    逕為判決如主文。
中    華    民    國    99    年    5     月    26   日
                 刑事第九庭     審判長法  官  莊秋桃
                                      法  官  范惠瑩
                                      法  官  田平安
以上正本與原本無異。
本件不得上訴。
中    華    民    國    99    年    5     月    26   日
                                  書  記  官  張宗芳

司法院資訊處製作；財團法人民間司法改革基金會備份。
